臺灣新竹地方法院刑事判決　　　　　　　　　　　　　九十三年度交訴字第四一號
　　公　訴　人　臺灣新竹地方法院檢察署檢察官
　　被　　　告　乙○○　男　三.
右列被告因公共危險等案件，經檢察官提起公訴（九十三年度偵字第三三五０、四０
０九號），本院依簡式審判程序審理，判決如左：
    主　　　文
乙○○因過失致人於死，累犯，處有期徒刑捌月；又駕駛動力交通工具肇事，致人死
而逃逸，累犯，處有期徒刑壹年；又共同未指定犯人，而向該管公務員誣告犯罪，累
犯，處有期徒刑陸月，應執行有期徒刑貳年。
    事　　　實
一、乙○○前因施用毒品案件，經臺灣苗栗地方法院於民國九十年八月二十八日，以
    九十年度易字第一五七九號判決判處有期徒刑八月確定，又因施用毒品案件，經
    臺灣苗栗地方法院於九十年十二月二十七日，以九十年度易字第四二五號判決判
    處有期徒刑一年，嗣經上訴後，經臺灣高等法院台中分院於九十一年七月二日，
    以九十一年上易字第五九三號撤銷原判決，改判有期徒刑八月確定，前開案件經
    聲請定其應執行之刑為有期徒刑一年三月確定，甫於九十二年九月三十日因縮短
    刑期假釋出獄，於九十三年三月九日縮刑期滿未經撤銷假釋，以已執行完畢論，
    詎仍不知悔改。
二、乙○○於九十三年六月十七日晚間六時多許，於苗栗縣頭份鎮○○路之樂神遊樂
    場內，向友人甲○○借用其所有車牌號碼九Ｑ─七０七九號之自用小客車，隨即
    駕駛前開自用小客車沿新竹市○○區○○路六段由南往北方向行駛欲至新竹市區
    ，嗣於同日晚間七時四十分許，行經上開路段六七巷口時，原應注意駕駛人駕駛
    汽車，應遵守道路交通標誌之指示，行車速度應依規定；又汽車行駛時，駕駛人
    應注意車前狀況，並隨時採取必要之安全措施，且依當時天候晴、夜間有照明、
    地面為乾燥、無缺陷亦無障礙物之柏油路面，視距良好等一切情狀，並無不能注
    意之情形下，竟疏未注意該路段速限為時速五十公里，亦疏未注意車前狀況，乃
    超速以時速六十至七十公里之高速行駛，致煞車不及撞擊適時騎乘腳踏車自東向
    西行駛穿越上開路口之莊欣庭，並致莊欣庭人、車倒地，受有顱骨骨折併出血、
    左小腿脛腓骨開放性骨折、右胸及右上腹鈍挫傷併皮下瘀血、四肢多處擦傷等嚴
    重傷害，經送醫急救後，延至當日晚間九時許，仍因傷重不治死亡。詎乙○○於
    肇事後，明知汽車駕駛人駕駛汽車肇事致人受傷或死亡，應即採取救護或其他必
    要措施，並向警察機關報告，不得駛離，竟因畏懼為警查獲肇事之事實，未對莊
    欣庭為必要之救護措施，亦未留在現場處理善後，反另行起意，駕車駛離逃逸，
    嗣並將前開自用小客車停放在距離現場約五百公尺外之路橋下，旋步行離開。嗣
    乙○○於步行離開現場途中，於同日晚間七時四十七分許，撥打其門號0000
    000000號之行動電話，請不知情之友人張良志聯絡車主甲○○（另經本院
    先行依聲請改依協商程序而為判決），甲○○接獲通知後，於同日晚間七時五十
    三分許，撥打其持用門號0000000000號之行動電話予乙○○，經乙○
    ○告知其駕車發生交通事故，二人乃共同基於未指定犯人誣告之犯意聯絡，推由
    甲○○向司法警察機關虛報其前開自用小客車失竊，甲○○遂於同日晚間八時三
    分許，持其所有門號0000000000號之行動電話撥打至苗栗縣警察局頭
    份分局頭份派出所，復於同日晚間八時六分許，接續撥打電話至苗栗縣警察局竹
    南分局竹南派出所，向不知情之警員申告其前開自小客車於同日晚上七時至八時
    許間，在苗栗縣竹南鎮保齡球館附近，遭不詳姓名、年籍之人竊取而失竊，報請
    該管司法警察機關協助偵查竊盜罪嫌，而未指定犯人，向該管公務員即警員誣告
    犯罪，竹南派出所員警即要求車主甲○○親自且攜帶前開自用小客車之車籍資料
    至派出所補行製作書面報案資料，嗣並即派員警至運動家保齡球館及竹南保齡球
    館附近尋找前開車輛，惟均未尋獲，迄甲○○因接獲新竹市警察局第三分局朝山
    派出所通知到案說明上述車禍事故，而未前往竹南派出所製作書面報案紀錄，嗣
    經新竹市警察局第三分局員警處理上述車禍案件，始循線查悉上情，並於九十三
    年六月十八日上午五時三十分許，持檢察官核發之拘票，在苗栗縣頭份鎮蟠桃里
    七鄰八十三號將乙○○拘提到案，乙○○乃於警詢、偵查中以迄本院準備程序時
    均自白前開誣告犯行。
三、案經莊欣庭之父丙○○訴由新竹市警察局第三分局報請臺灣新竹地方法院檢察署
    檢察官偵查起訴。
    理　　　由
一、本件被告乙○○所犯刑法第一百七十一條第一項之未指定犯人誣告罪、同法第一
    百八十五條之四之駕駛動力交通工具肇事，致人死而逃逸罪及同法第二百七十六
    條第一項之過失致人於死罪，均非死刑、無期徒刑、最輕本刑為三年以上有期徒
    刑之罪，被告於本院準備程序進行中，就被訴事實為有罪之陳述，經本院合議庭
    認合於刑事訴訟法第二百七十三條之一第一項之規定，裁定進行簡式審判程序，
    合先敘明。
二、訊據被告對於右揭時、地，駕駛向同案被告甲○○借用之上開自用小客車過失撞
    擊被害人莊欣庭所騎乘之前揭腳踏車，致被害人受有前開顱骨骨折併出血等嚴重
    傷害，嗣送醫急救後仍因傷重不治死亡，及肇事後未停留現場等候員警前來處理
    ，反駕車逃逸，復經聯絡車主即同案被告甲○○告知發生交通事故後，另與同案
    被告甲○○共同謀議，推由同案被告甲○○向警察機關謊報前開自用小客車失竊
    ，誣指他人犯竊盜罪嫌等事實，迭於警偵訊及本院審理時均坦白承認。關於過失
    致人於死及駕車肇事致人死而逃逸部分，經核與告訴人丙○○之指述情節大致相
    符，且據證人葉倉宏證述屬實，並有道路交通事故調查報告表、現場圖、新竹市
    警察局舉發違反道路交通管理事件通知單、新竹市○○○道路交通事故肇事人自
    首情形紀錄表、新竹市○○○○○道路交通事故肇事逃逸追查表、被告交通部製
    發汽車駕駛執照、車籍作業系統查詢認可資料表、車禍現場及雙方車輛照片等件
    附卷足稽。又被害人確因本件車禍致受有顱骨骨折併出血、左小腿脛腓骨開放性
    骨折、右胸及右上腹鈍挫傷併皮下瘀血、四肢多處擦傷等嚴重傷害，經送醫急救
    後，延至當日晚間九時許，仍因傷重不治死亡之情，有南門綜合醫院診斷證明書
    附卷可稽，並經臺灣新竹地方法院檢察署檢察官督同法醫師相驗屬實，製有勘驗
    筆錄、相驗屍體證明書、驗斷書各一紙在卷及相驗照片八幀附卷可查。按行車速
    度，依標誌或標線之規定；再汽車行駛時，駕駛人應注意車前狀況，隨時採取必
    要安全措施，道路交通安全規則第九十三條第一項、第九十四條第三項分別定有
    明文。被告為領有駕駛執照之駕駛人，此有被告之交通部製發汽車駕駛執照一紙
    附卷可佐，自應明知且遵守前開規定，並有該等注意義務，而參酌卷附上開道路
    交通事故調查報告表之紀錄、現場照片，可知車禍發生當時天氣晴、夜間有照明
    、視距良好，又該路段之速限為時速五十公里，地面為乾燥、無缺陷亦無障礙物
    之柏油路面等情狀，佐以被告之智識、能力，並無不能注意之情事，詎被告竟疏
    未注意及此，而貿然以時速六十至七十公里之速度超速行駛，復未隨時注意車前
    狀況，採取必要之安全措施，致煞車不及撞及被害人，足見被告對於本件車禍之
    發生顯有過失，而被害人確因本件車禍而死亡，已如前述，則被告之過失駕車肇
    事行為，與被害人之死亡結果間，顯具有相當因果關係，堪以認定；至關於未指
    定犯人之誣告部分，經核與同案被告甲○○之供述相符，且據證人張良志證述詳
    實，並有行動電話門號0000000000號、0000000000號之通
    聯紀錄、苗栗縣警察局竹南分局竹南派出所受理各類案件紀錄表影本各乙份在卷
    可稽，是被告前開自白核與事實相符。本件事證明確，被告過失致人於死、駕車
    肇事致人死而逃逸及共同未指定犯人之誣告犯行均堪予認定，自均應依法論罪科
    刑。
三、核被告所為，係犯刑法第一百七十一條第一項之未指定犯人誣告罪、同法第一百
    八十五條之四之駕駛動力交通工具肇事，致人死而逃逸罪及同法第二百七十六條
    第一項之過失致人於死罪。被告就前開未指定犯人之誣告犯行，與同案被告甲○
    ○間有犯意之聯絡及行為之分擔，為共同正犯。又被告前因施用毒品案件，經臺
    灣苗栗地方法院以九十年度易字第一五七九號判決判處有期徒刑八月確定，又因
    施用毒品案件，經臺灣苗栗地方法院以九十年度易字第四二五號判決判處有期徒
    刑一年，嗣經臺灣高等法院台中分院以九十一年上易字第五九三號撤銷原判決，
    改判有期徒刑八月確定，前開案件經聲請定其應執行之刑為有期徒刑一年三月確
    定，甫於九十二年九月三十日因縮短刑期假釋出獄，於九十三年三月九日縮刑期
    滿未經撤銷假釋，以已執行完畢論，此有臺灣高等法院檢察署刑案紀錄簡覆表及
    臺灣新竹地方法院檢察署刑案資料查註紀錄表各一紙在卷可稽，其於前受有期徒
    刑之執行完畢後五年以內，再犯本件有期徒刑以上之前開三罪，均為累犯，均應
    依刑法第四十七條之規定加重其刑。再被告於警訊、偵查，以迄本院準備程序時
    ，均已自白前開未指定犯人誣告犯罪，應依刑法第一百七十二條之規定減輕其刑
    ，並應先加後減之。復被告所犯上開三罪間，犯意各別，行為互殊，犯罪構成要
    件互異，應予分論併罰。爰審酌被告前有違反麻醉藥管理條例、槍砲彈藥刀械管
    制條例、毒品危害防制條例、賭博等多項前科，有前開刑案資料查註紀錄表在卷
    可參，素行非佳，且其超速行駛，復未注意車前狀況，隨時採取必要之安全措施
    而肇事，駕駛態度輕率，又於駕車肇事後，竟未採取救護及報警處理，罔顧被害
    人生命、身體安全，旋駕車逃離現場，並造成被害人死亡之嚴重結果，是被告肇
    事情節及過失程度可謂不輕，又被告於車禍發生後，為規避其刑事責任，竟再夥
    同車主即同案被告甲○○向該管警察機關謊報車輛失竊，誣指他人涉犯竊盜犯行
    ，浪費司法資源，並被告迄仍未與告訴人達成和解，惟犯罪後坦認犯行，態度尚
    佳等一切情狀，判處如主文所示之刑，並定其應執行之刑，以示懲儆。
據上論斷，應依刑事訴訟法第二百七十三條之一第一項、第二百九十九條第一項前段
，刑法第二十八條、第一百七十一條第一項、第一百七十二條、第一百八十五條之四
、第二百七十六條第一項、第四十七條、第五十一條第五款，罰金罰鍰提高標準條例
第一條前段，判決如主文。
本案經檢察官詹昭書到庭執行職務。
中　　　華　　　民　　　國　　九十三　　年　　　十　　　月　　 十三 　　日
                              臺灣新竹地方法院刑事第三庭
                                  法    官  高　敏　俐
如不服本判決，應於判決送達後十日內向本院提出上訴狀（應附繕本），上訴於臺灣
高等法院。
右正本證明與原本無異。
                                  書 記 官  賴  寶  合
中　　　華　　　民　　　國　　九十三　　年　　　十　　　月　　 十三 　　日
附錄本案論罪科刑法條全文：
中華民國刑法第一百七十一條
未指定犯人，而向該管公務員誣告犯罪者，處一年以下有期徒刑、拘役或三百元以下
罰金。
未指定犯人，而偽造、變造犯罪證據，或使用偽造、變造之犯罪證據，致開始刑事訴
訟程序者，亦同。
中華民國刑法第一百八十五條之四
駕駛動力交通工具肇事，致人死傷而逃逸者，處六月以上五年以下有期徒刑。
中華民國刑法第二百七十六條
因過失致人於死者，處二年以下有期徒刑、拘役或二千元以下罰金。
從事業務之人，因業務上之過失犯前項之罪者，處五年以下有期徒刑或拘役，得併科
三千元以下罰金。
